臺灣基隆地方法院刑事判決　　　　　　　　　　　　　九十一年度訴字第一八一號
　　公　訴　人　臺灣基隆地方法院檢察署檢察官
　　被　　　告　丙○○
　　選任辯護人　黃丁風
右列被告因殺人未遂案件，經檢察官提起公訴（九十年度偵字第四九七三號），本院
判決如左︰
    主  文
丙○○無罪。
    理  由
一、公訴人公訴意旨略以：被告丙○○與告訴人乙○○、甲○○兄弟係同一社區之鄰
    居關係，雙方於民國九十年七月二十四凌晨日因停車糾紛發生口角，遂經由社區
    保全陳姓副理邀集雙方於同日晚間十時許至基隆市○○路一二二號碳烤店協調，
    然協調時因一言不合，丙○○遭甲○○同行友人毆打，雙方不歡而散。嗣同日二
    十三時許，丙○○見約四名姓名年籍不詳之成年男子，手持西瓜刀及鋁棒欲前往
    甲○○家中尋仇，丙○○即隨同前往。其後該數名男子將甲○○住宅之玻璃敲破
    後即基於殺人之故意、持西瓜刀進入屋中欲砍殺屋中之人，其中一名姓名不詳之
    男子以西瓜刀之利器追逐並砍向乙○○之腹、腰部之要害，有造成死亡之可能性
    ，丙○○見狀即基於幫助之意思，高喊「打」、「殺」等語，提供該數名男子精
    神上之助力，便於實施殺人之行為，後乙○○即在上址遭該不明男子以西瓜刀向
    腹、腰等要害部位砍殺，造成右側第十、十一、十二肋骨斷裂、右腎及腎盂等多
    處刀傷，經送醫後倖免於難，因認被告涉犯幫助殺人未遂罪嫌。
二按犯罪事實應依證據認定之，無證據不得推定其犯罪事實；又不能證明被告犯罪
    或其行為不罰者，應諭知無罪之判決，刑事訴訟法第一百五十四條第三百零一
    條第一項分別定有明文。又所謂認定犯罪事實之證據，係指足以認定被告確有犯
    罪行為之積極證據而言，如未發現相當證據，或證據不足以證明，自不能以推測
    或擬制之方法，以為裁判之基礎。次按，刑事訴訟法上證明之資料，無論其為直
    接證據或間接證據，均須達於通常一般人均不致於有所懷疑，而得確信其為真實
    之程度，始得據為有罪之認定，若其關於被告是否犯罪之證明未能達此程度，而
    有合理性懷疑存在，致使無從形成有罪之確信，根據罪疑惟輕之證據法則，即不
    得遽為不利被告之認定，其以情況證據即間接證據斷罪時，尤須基於該證據在直
    接關係上所可證明之他項情況證據，本乎推理作用足以確證被告有罪，方為合法
    ，不得徒憑主觀上之推想，將一般經驗上有利被告之其他合法情況逕予排除。此
    觀諸最高法院三十二年上字第六七號、七十六年台上字第四九八九號、五十二年
    台上字第一三號判例意旨亦甚明顯。
三、公訴人認為被告犯有前開罪嫌，無非係以：（一）被告於數名姓名年籍不詳之人
    往社區內狂奔時，亦隨同前往，此有錄影帶所翻拍之照片二幀附卷足憑。又自照
    片中被告奔跑時，係身處於該群身分不明男子之中（照片中被告前有三人，其後
    有一人），而非尾隨在後，若非熟識或知悉目的，被告焉敢身處險境？該群身分
    不明之男子衝往砍殺半途，又豈有隨便任一不識之被告隨同加入狂奔，而不加阻
    止？況且告訴人乙○○於本署偵訊時對於被告在場高呼「打」、「殺」之情節均
    能指訴綦詳，此與告訴人之妻李春蓮、告訴人之母吳字所述吻合（李春蓮於警詢
    時表示被告身處兇手之中，吳字表示確實有人喊殺，穿短褲，自印象與警方口卡
    無法辨認）。（二）案發當時，該數名不明之人於上址大肆破壞，見人即砍殺，
    告訴人即因走避不及而遭砍殺；告訴人身處兇手之中，何獨未遭不測，得以全身
    而退？果如被告所辯，曾拉住兇手並高喊不要砍、不要殺，為何在場之告訴人、
    甲○○、李春蓮及吳字均無人聽見？該數名不詳之人上下搜尋，見人即砍，手段
    極其殘暴，自告訴人所受之傷及現場照片十二幀均可得知，被告又能毫髮未傷？
    （三）被告雖當庭提出自己其妻子之通話記錄，辯稱事發之時有報警處理，希望
    能阻止慘劇發生，然就通聯記錄所示之基隆市警察局第四分局刑事組、中山派出
    所、中華派出所所提出之報告，均稱被告打電話只是尋找熟識同仁以及詢問被打
    該如何處理，顯見被告與警方聯絡之內容確係尋找熟識員警詢問遭甲○○友人毆
    打該如何處理，與本件無涉，自無從做為對被告有利之證據，反足以顯示被告遭
    毆打後心有未甘之情。至於被告於十一時三十分許雖曾打電話至中華派出所，然
    就該所知受理各類案件記錄表記載，報案內容係碳烤店發生打架糾紛，亦與本件
    無涉；而警方至現場處理，方得知告訴人在自宅被刺殺送醫等情。綜合上開說明
    ，被告確曾在告訴人遭不明人士刺殺之現場，並高呼「砍」、「殺」等語，資為
    論據。
四、訊據被告堅決否認有幫助該數名不詳人士殺人未遂之犯意，辯稱：「我沒有高喊
    『打、殺』等語，我是喊『不要打、不要殺』，二十三日凌晨我跟甲○○因停車
    產生糾紛，．．．我開車上去時有照甲○○遠燈，到了警衛室甲○○就過來打我
    右眼一、二下，丁○○有下來把我們二人拉開，甲○○當場就表示跟我道歉，要
    請我吃飯。隔天晚上十點多，丁○○請警衛用機車載我到碳烤店，我到時，對方
    己經有很多人在現場，我只有一個人，講不到五分鐘又被對方一堆人打，．．．
    後來乙○○說要替我做主，當時碳烤店內有我、乙○○、我太太、一位警衛、乙○○的司機及我三個小孩共八人，突然有一位不認識的年青人進來店內，對乙○○說『基隆人比較好欺負』，我跟不認識的年青人說『沒有事、沒有事你不要管
    』，那位年青人就離開店裡，後來乙○○和他的司機就先回社區。約隔五分鐘有
    一位年青人就拿著棒球棍，在碳烤店外面對我說『是你、是你』（台語），我把
    孩子抱在懷裡，當時店外的其他人有對拿棒球棍的年青人說『不是他、不是他』
    （台語），拿棒球棍的年青人約有四、五人就往社區跑，當時就跟太太說糟了要
    發生事情了，並請我太太趕快報警，我也尾隨衝上去，因為怕出事情，生意沒有
    辦法做，就尾隨上去社區。在警衛室有跟丁○○警衛說『事情怎麼會弄到這樣』
    （台語），接著就聽到上面破璃碎裂的聲音，我衝上去，有看到一位年青人拿刀
    要殺乙○○的司機，我把年青人拉開，就和乙○○的司機二人一起逃開現場，我
    看到乙○○在流血，走出停車場，就將乙○○送到救護車上面。後來我跟管區一
    起到醫院看他。．．．因為怕會發生事情，才和年輕人一起往上衝，我是開電器
    行，因為年青人曾經在碳烤店內挑釁乙○○，我怕年青人或乙○○發生意外，我
    都沒有辦法承受．．．」等語。經查：
  (一)被告前開所辯，核與證人即當日在碳烤店參與排解紛爭之丁○○到院證稱：「
      當天晚上十時許，在碳烤店，我先跟甲○○及其友人閒聊，到了十點半被告也
      到碳烤店，雙方就開始理論誰是誰非，甲○○認為丙○○說謊，就拍了桌子，
      而他的朋友有人摔了杯子，碎片就割到我的手背，甲○○就拉著我到他的家中
      擦藥，擦完藥喝了一杯茶就離開甲○○家，剛好和乙○○擦身而過，我走回警
      衛崗亭就看到一群年青人手持棒球棍往甲○○家中衝，我嚇了一跳，先讓路給
      這群年青人過，並趕快跑到警衛室，叫警衛報警，後來被告也到了警衛室，並
      且對我說『事情怎麼會變成這樣』，被告和我說完那句話後，就尾隨那群年青
      人到甲○○家，．．．那群年青人往上衝的隊伍拖很長，而被告是跑在最後一
      個，我在讓路給年青人後，約隔二秒就到警衛室，叫警衛報警後，被告才跑到
      警衛室，跟我說完那句話後不到幾秒鐘就往甲○○家中跑」等語，悉相符合，
      則被告丙○○雖尾隨在那群年青人身後，惟其抵達社區警衛室時，猶以擔憂之
      口吻稱『事情怎麼會變成這樣』，顯然該批年青人尋仇之舉動，確實在其預料
      之外等情，首堪認定。
  (二)再查，依告訴人乙○○於本院九十一年五月二十三日到院改稱：「當時的思緒
      很混亂，現在回憶起來是那四個年青人先衝進來，我受傷後要往地下室躲時，
      才看見被告進入屋內，至於之前陳述說有聽見被告喊打、殺的聲音，可能是誤
      會了，因為被告是最後進入屋內，在碳烤店協調丙○○與甲○○的停車糾紛時
      ，情形很混亂，當時除了我們談判以外，旁邊還有一桌約四、五個人，當時過
      來問被告傷勢的人應該是鄰桌的客人，衝進去甲○○家的，應該也是這四個人
      ，至於當時在爭吵時可能玻璃有碰到鄰桌導致他們來尋仇，事後託朋友打聽，
      朋友說可能誤會被告，而回憶案發情形，被告確實是在我受傷躲到地下室，才
      出現的．．．」等語，核與在場之證人甲○○到院亦改稱：「在碳烤店聽到被
      告辯解深夜的停車糾紛事情時，我非常生氣，有拍桌子以致酒瓶砸破並打到丁○○，我想碎片可能有波及到鄰桌，鄰桌有嚇了一大跳，因為我和被告不歡而
      散，就先離開碳烤店．．．事實上，這四個年青人衝進來時，我並不在客廳現
      場，我太太李春蓮有在現場目擊，我太太躲在一、二樓的樓梯間，因為我太太
      不願意提及此事。當天的情形很可怕，我太太是到最近才告訴我說，確實有聽
      到被告喊不要打、不要殺，還被對方推了一下」等語；及目擊證人李春蓮到院
      證稱：「當天我跟小孩在家中，我先生甲○○晚餐後的時間才回來，說乙○○
      要過來我家，我聽到後就到廚房弄水果，水果己經弄好了端出客廳，我大伯乙○○就抵達，回去廚房後，就聽到大門很用力的撞擊聲音，隨即我先生就叫我
      快點上去樓上，我先生就抱著孩子往上樓跑，因為很好奇到底是何事，我就在
      一、二樓的樓梯間想探頭看客廳發生何事，我跑到樓梯間回頭看，看到房子裡
      頭己經衝進來三、四個人，我大伯乙○○擋著對方，約隔了一、二分鐘後，有
      看到被告也來到現場，並且喊（台語）『不要打了』，有看到對方推被告，被
      告也有用手在擋，我很害怕，就跑回房間．．．當時我很害怕，不想去回想，
      且非常生氣，直覺認為和被告有關，但後來回想，被告當時有去推對方，而且
      對方也有要砍被告，如果確實是同一夥人，不應該會有這種行為發生，在檢察
      官偵查時，我先生每次和我提及此事，都不願意去想，不願意去談，過去也不
      曾跟我先生或跟乙○○說過」等語，悉相符合，顯然告訴人乙○○遭不詳青年
      人砍殺時，被告尚未抵達現場，自無可能於該等不詳青年人為砍殺犯行之際予
      以精神上之助力；況且被告於一、二分鐘後抵達現場，即以台語高喊『不要打
      了』，應無幫助殺人未遂之犯意甚明。又被告丙○○與告訴人乙○○、證人甲○○間，並未達成任何民事賠償和解之舉，業據供明在卷，則渠等前開有利於
      被告之指述及證詞應非事後迴護被告之詞，應足採信。
  (三)綜上，被告係因恐該批不詳青年人對甲○○、乙○○等人尋釁，致日後怏及自
      身，而尾隨在後欲加以制止之辯詞，與常情相符，應足採信；且其抵達現場後
      ，確係高喊『不要打』等語欲加以制止砍傷犯行之擴大，自無幫助之主觀犯意
      ，亦堪認定。此外，本件復查無其他積極或確切之證據，足證被告有公訴意旨
      所指之幫助殺人未遂犯行，揆諸前開說明，自應為被告無罪判決之諭知。
據上論斷，應依刑事訴訟法第三百零一條第一項，判決如主文。
本案經檢察官林明志到庭執行職務。
中      華      民      國    九十一    年      六      月      十      日
                                  臺灣基隆地方法院刑事第三庭
                                        法  官    何  怡  
右正本證明與原本無異。
對於本件判決如有不服，應於收受送達後十日內，向本院提出上訴書狀，上訴於臺灣
高等法院，並按他造當事人之人數附具繕本。
                                        書記官    湯  惠  芳
中      華      民      國    九十一    年      六      月      十二    日
